【裁判字號】    89,訴緝,14
【裁判日期】    900228
【裁判案由】    竊盜等
【裁判全文】
臺灣宜蘭地方法院刑事判決                          八十九年度訴緝字第一四號
    公  訴  人  臺灣宜蘭地方法院檢察署檢察官
    被      告  甲○○
右列被告因竊盜等案件，經檢察官提起公訴（七十七年偵字第一四八一號），本院判
決如左：
    主  文
甲○○寄藏贓物，處有期徒刑伍月，如易科罰金，以佰元折算壹日。緩刑貳年。
    事  實
一、甲○○係董振可（因贓物案件，經本院判處有期徒刑一年二月確定）之受雇人，
    自民國七十七年八月十日某時起，至同年月十八日某時止，明知黃祺（因竊盜案
    件，經本院判處有期徒刑一年六月確定）、林俊啟（因竊盜案件，經本院判處有
    期徒刑一年二月確定）所交付之自行車四十二部，均係黃祺與林俊啟共同竊取而
    來之贓物，仍為董振可受寄藏放在董振可所承租，位於宜蘭縣羅東鎮○○○路三
    ○九之二號之自行車行內，俟董振可返回宜蘭時予以收購。而董振可則分別於同
    年月十二日、十六日某時許，先後將所買受之贓物自行車共計二十部運往臺北處
    理。迄至同年月十八日凌晨二時許，為警在上開自行車修理店內查獲，並扣得已
    由甲○○收藏隱匿，尚未交付董振可買受之贓物自行車二十二部，再循線至臺北
    市○○路六十五巷二號起出業由董振可買受，尚未售出之贓物自行車十四部。
二、案經宜蘭縣警察局羅東分局報告臺灣宜蘭地方法院檢察署署檢察官偵查起訴。
    理  由
一、訊據被告甲○○固不否認自七十七年八月十日起，至同年月十八日止，受同案被
    告董振可僱用，在董振可承租之自行車行內為之看顧店面，亦不否認自同案被告
    黃祺、林俊啟處，收受自行車並置於店內保管，及先後交予董振可約二十部自行
    車運往臺北處理等情，惟矢口否認有何贓物之認識，辯稱：其係自行車修理師傅
    ，並不認識黃祺、林俊啟，亦對該等二人交付之自行車來源不清楚等語。惟查：
  (一)本件查獲之自行車三十六部，業據同案被告黃祺於警訊及本院調查中，坦承確係
    其與林俊啟共同行竊所得，且其中三部乃被害人乙○○（一部）、丙○○（二部
    ）所有，分別於七十七年七月底某日二十一時許及同年八月十八日凌晨一時許失
    竊，業據被害人乙○○、丙○○於警訊中指訴綦詳，並有贓物認領保管收據二紙
    、領回自行車之照片一幀在卷可稽，足徵本件查獲之自行車均屬贓物無訛。
  (二)本件失竊自行車二十二部係在被告管領範圍內之自行車行內起出，已經被告供認
    無訛，復有宜蘭縣羅東分局製作之起贓證物清冊一份附卷足佐。再者，本件被告
    在查獲地點之自行車行工作僅約十日，僅其一人在內負責各項事務之處理，是衡
    以一般社會基本客觀經驗法則及論理法則觀之，以被告在自行車行內十日左右之
    期間，焉得湧入四十二部亟須修理，且來源均係同案被告黃祺、林俊啟所交付之
    自行車？再由上開自行車行內為警查獲時並無發現任何修理自行車之工具，且其
    收受之四十二部自行車中之二十部業已交由同案被告即其雇主董振可運至臺北，
    而非於修妥後，以所在之宜蘭地區為其銷售地點？執此，上述各項客觀情狀均與
    事理顯有悖離，足徵被告前開辯詞，要屬空言置辯，洵無可採。況復佐以被告於
    警訊中所坦承：其係自七十七年八月七日起，以一日五百元代價受僱於董振可看
    管黃祺竊取之自行車（見偵查卷第十三頁正面）等語、同案被告黃祺於警訊及本
    院調查中所述：其與林俊啟係將竊得之自行車交付甲○○保管，以待董振可前來
  收購，甲○○乃董振可所僱用，在店中看管其等交付之贓車，甲○○知悉其等交
    付之自行車為贓車（見偵查卷第九頁反面、第十一頁正面、本院七十七年十月二
    十四日、同年十一月七日訊問筆錄）各語，及被告甲○○與同案被告黃祺夙無怨
    懟，自無誣攀妄指之理等各項證據，已足認定被告對同案被告黃祺、林俊啟交付
    自行車係屬贓物，確有明顯之認識，其警訊中之自白應屬非虛，而與真實相符，
    洵足採憑，被告事後翻異前詞，空言否認警訊筆錄之記載內容，委屬犯後飾究避
    責之舉，無足可採，其明知贓物仍與收受、藏放隱匿之事證已臻明確，犯行應堪
    認定。
二、按刑法第三百四十九條第二項之寄藏贓物罪，乃係行為人於主觀上對所寄藏之物
    ，為他人犯財產罪所得之物有所認識，並進而決意加以寄藏之犯意，在客觀上為
    有受託寄存並代為藏匿之行為構成要件。又刑法上之幫助犯，固以幫助他人犯罪
    之意思而參與犯罪構成要件以外之行為而成立，惟所謂以幫助他人犯罪之意思而
    參與者，指其參與之原因，僅在助成他人犯罪之實現者而言，而所謂參與犯罪構
    成要件以外之行為者，則指其所參與者非直接構成某種犯罪事實之內容，而僅係
    助成其犯罪事實實現之行為而言。最高法院二十七年度上字第一三三三號、五十
    一年度臺上字第八七號分別著有判例可資參照。是揆諸首揭判例意旨，核被告甲
    ○○明知黃祺、林俊啟交付之自行車係屬贓物，仍為同案被告董振可收藏保管，
    應係犯刑法第三百四十九條第二項之寄藏贓物罪。公訴意旨指稱被告因係受僱於
    同案被告董振可，幫助董振可買受贓物，所為係僅係涉刑法第三百四十九條第二
    項故買贓物之幫助犯罪嫌，固非無見，然參諸首揭判例意旨，被告所為業已該當
    刑法第二百四十九條第二項寄藏贓物之構成要件，自難謂以其係同案被告董振可
    受雇人之身分，而認其僅涉犯故買贓物之幫助犯罪嫌。從而，起訴書所載之論罪
    法條尚有未洽，惟因基本社會事實均係同一，爰依法變更起訴法條，併此敘明。
    審酌被告犯罪時間係在七十七年間，以當時之社會經濟狀態而言，其所收寄藏放
    之自行車四十二部，數量甚為龐大且價值匪淺，對被害人及整體社會經濟、善良
    風氣之維護均非輕微，且其犯後猶否認犯行，惡行匪淺，本應重罰，惟念其犯罪
    時業已六十餘歲，僅為貪圖些許利益而罹刑章，目前年齡已高達七十有餘，及本
    件之犯罪動機、目的、被告素行等一切情狀，爰酌情量處如主文所示之刑，並諭
    知易科罰金之折算標準，以資警懲。末查，本件被告因一時貪慾，致罹刑典，然
    其未曾受有期徒刑以上刑之宣告，有臺灣高等法院檢察署刑案紀錄簡覆表一件存
    卷可稽，信其經此偵、審程序及科刑之判決，應能知所儆惕，而無再犯之虞，本
    院因認對其所宣告之刑，以暫不執行為適當，爰併予宣告緩刑二年，以勵自新，
    並觀後效。
據上論斷，應依刑事訴訟法第二百九十九條第一項前段、第三百條，刑法第三百四十
九條第二項、第四十一條、第七十四條第一款，罰金罰鍰提高標準條例第一條前段、
第二條，判決如主文。
本案經檢察官林慧到庭執行職務。
中      華      民      國      九十      年    二    月      廿八      日
                                 臺灣宜蘭地方法院刑事第二庭
                                         法  官  陳  嘉  年
右正本證明與原本無誤。
如不服本判決，應於判決送達後十日內向本院提出上訴狀。（應附繕本）
                                         書記官  詹  玉  惠
中      華      民      國      九十      年    三    月      九        日
附錄本案論罪科刑法條全文
刑法第三百四十九條第二項
搬運、寄藏、故買贓物或為牙保者，處五年以下有期徒刑、拘役或科或併科一千元以
下罰金。


司法院資訊處製作；財團法人民間司法改革基金會備份。
